臺灣桃園地方法院民事簡易判決
110年度壢簡字第1577號
原      告  黃琮勛  


被      告  呂紹瑋  


上列當事人間請求損害賠償事件，原告提起刑事附帶民事訴訟，
經本院刑事庭於民國110年7月20日以110年度壢交簡附民字第59
號裁定移送前來，本院於民國111年1月12日言詞辯論終結，判決
如下：
    主    文
一、被告應給付原告新臺幣（下同）166,295元，及自民國110年
    4月26日起至清償日止，按週年利率5%計算之利息。
二、原告其餘之訴駁回。
三、訴訟費用1,000元，由被告負擔319元，餘由原告負擔。
四、本判決原告勝訴部分得假執行。
    事實及理由
壹、程序事項
一、按民事訴訟法第255條第1項第3款規定：「訴狀送達後，原
    告不得將原訴變更或追加他訴。但擴張或減縮應受判決事項
    之聲明者，不在此限。」
二、本件原告原起訴聲明為：「（一）被告應給付原告50萬元，
    及自起訴狀繕本送達被告翌日起至清償日止，按週年利率5%
    計算之利息。（二）願供擔保請准宣告假執行。」嗣原告於
    本院審理中變更聲明為：「被告應給付原告520,800元，及
    自起訴狀繕本送達被告翌日起至清償日止，按週年利率5%計
    算之利息。」（見本院卷第37頁反面第7、8行）經核此係擴
    張應受判決事項之聲明並撤回假執行之聲請，合於前揭法條
    規定，自應准許。
貳、實體事項
一、原告主張
　　被告於108年12月16日12時12分許，駕駛車牌號碼000-0000
    號自小客車（下稱肇事車輛），沿桃園市中壢區中央西路往
    中豐路方向行駛，行經中央西路與新明路口時，因未禮讓直
    行車先行，致原告騎乘之車牌號碼000-000號普通重型機車
    （下稱系爭機車）為閃避肇事車輛而倒地，並與肇事車輛碰
    撞。原告因而受有右膝皮下血腫之傷害，並因本件事故支出
    系爭機車修理費19,000元、受有不能工作損失151,800元及
    精神上損害35萬元。爰依民法侵權行為之規定，提起本件訴
    訟等語，並聲明：如上開變更後訴之聲明。
二、被告答辯
　　車禍當下原告說他沒有事不去醫院檢查，事後又說骨頭受傷
    嚴重不能上班，其不能接受。且原告在調解時說她一直有在
    上班，薪水5、6萬元，嗣後又改稱沒有上班，薪水12萬元等
    語。並聲明：原告之訴駁回。
三、本件原告主張之上開事實，除肇事責任及應賠償之金額外，
    業經本院調取臺灣桃園地方檢察署109年度偵字第23635號卷
    宗（下稱偵卷），核閱調查筆錄、當事人談話紀錄表、現場
    圖、調查事故報告表、交通事故照片及監視器影像截圖等資
    料附卷可佐（見偵卷第7至11、21至25、53至75頁）。且為
    被告所不爭執，堪信為真實。
四、原告復主張被告應負完全過失責任，賠償520,800元，為被
    告所否認，並以前詞置辯，是本件爭點即為：（一）被告是
    否應負損害賠償責任？（二）原告是否與有過失？（三）原
    告得請求賠償之金額若干？茲分述如下：
（一）被告是否應負損害賠償責任？
　　⒈按民法第191條之2前段規定：「汽車、機車或其他非依軌
      道行駛之動力車輛，在使用中加損害於他人者，駕駛人應
      賠償因此所生之損害。」次按道路交通安全規則第102條
      第1項第7款規定：「汽車行駛至交岔路口，其行進、轉彎
      ，應依下列規定：七、轉彎車應讓直行車先行。」
　　⒉查被告於108年12月16日12時12分許，駕駛肇事車輛沿桃園
      市中壢區中央西路往中豐路方向行駛，行經中央西路與新
      明路口，適原告騎乘系爭機車自肇事車輛對向直行，亦行
      經上開路口。被告未禮讓系爭機車先行即逕行左轉，系爭
      機車為閃避肇事車輛，煞車後失控打滑，人車倒地並與肇
      事車輛發生碰撞等情，有監視器影像截圖在卷可參（見偵
      卷第71至75頁）。可知被告駕駛肇事車輛行經事故地點時
      ，因未禮讓系爭機車先行而肇生本件事故。
　　⒊而依當時天氣晴，日間自然光線，柏油路面乾燥無缺陷亦
      無障礙物，視距良好等一切情狀，有道路交通事故調查報
      告表（一）在卷足憑（見本院卷第55頁），並無不能注意
      之情事，被告竟疏未注意而未禮讓系爭機車，足見被告具
      過失甚明。桃園市政府車輛行車事故鑑定會桃市鑑000000
      0案鑑定意見書（下稱系爭鑑定書，見偵卷第123至126頁
      ），及本院110年度壢交簡字第591號刑事判決亦同此認定
      （見本院卷第4至6頁）。又被告上開過失行為與損害之發
      生兩者間並具相當因果關係，堪可認定。揆諸前揭規定，
      被告自應就原告所受之損害，負侵權行為之損害賠償責任
      。
（二）原告是否與有過失？
　　⒈按道路交通安全規則第94條第3項前段規定：「汽車行駛時
      ，駕駛人應注意車前狀況及兩車並行之間隔，並隨時採取
      必要之安全措施。」
　　⒉系爭鑑定書雖認原告亦有未採取必要安全措施之過失等語
      。然查肇事車輛於兩車碰撞發生前3秒左轉彎，2秒後肇事
      車輛煞停，系爭機車同時因緊急煞車而失控打滑人車倒地
      ，再於1秒後兩車發生碰撞等情，有監視器影像截圖在卷
      可參（見偵卷第71至75頁）。系爭機車既為直行車輛，本
      可合理期待肇事車輛禮讓其先行，然於發現肇事車輛未禮
      讓逕行左轉後，原告已在2秒內緊急煞車，足認原告已採
      取必要之安全措施。雖嗣後系爭機車因原告煞車行為而打
      滑倒地，然於事故當下決策時間甚短，難以期待原告得採
      取例如緩緩煞車並向右避讓等措施。是仍應認原告就本件
      事故並無過失。
（三）原告得請求賠償之金額若干？
　　⒈系爭車輛維修費
　　　按民法第213條第1、3項規定：「負損害賠償責任者，除
      法律另有規定或契約另有訂定外，應回復他方損害發生前
      之原狀。第1項情形，債權人得請求支付回復原狀所必要
      之費用，以代回復原狀。」經查，系爭機車修理費用為19
      ,350元，有估價單及免用統一發票收據在卷可證（見附民
      卷第11頁），原告僅請求19,000元，未逾上開範圍，其請
      求自屬有據。
　　⒉不能工作損失
　　　⑴按民法第193條第1項規定：「不法侵害他人之身體或健
        康者，對於被害人因此喪失或減少勞動能力或增加生活
        上之需要時，應負損害賠償責任。」
　　　⑵原告主張因本件事故無法工作3個月，受有不能工作損失
        15萬元等語。查原告因系爭事故受有右膝皮下血腫之傷
        害，於109年1月10日手術、109年1月13日出院，需休養
        1個月，有高雄醫學大學附設中和紀念醫院診斷證明書
        在卷可參（見偵卷第41頁）。惟原告自108年12月16日
        已生本件事故，至109年1月10日始進行手術，是應認上
        開診斷證明書所載休養一個月係為手術恢復之休養期間
        ，而108年12月17日至109年1月9日間，則難認原告有因
        傷勢而不能工作。是原告不能工作期間應為108年12月1
        6日及自109年1月10日起至109年2月12日止，共1個月又
        4日。
　　　⑶被告固辯稱原告於事故當時未就醫，嗣後才至高雄就診
        等語。然查原告提出之天晟醫院診斷證明書所示，原告
        於事故發生當日之108年12月16日，已至天晟醫院急診
        就診，診斷為右側前胸壁、右側前臂、右側手部、左側
        手部、右側膝部挫傷；並於109年1月3日、6日至骨科門
        診，診斷為右側膝部髕骨前滑囊炎，建議住院接受手術
        （見附民卷第9頁）。此與前述高雄醫學大學附設醫院
        診斷證明書之受傷位置相符，足認原告右膝傷勢及手術
        確實係因本件事故所生，被告所辯並不可採。
　　　⑷再查原告108年度薪資所得共609,000元，有所得調件明
        細表在卷可參（見本院卷第24頁），是以此計算原告每
        月薪資為57,295元，原告得請求不能工作損失即為57,2
        98元【計算式：50,750×（1+4/31）＝57,295，四捨五入
        至整數】。
　　⒊精神慰撫金
　　　按民法第195條第1項前段規定：「不法侵害他人之身體、
      健康者，被害人雖非財產上之損害，亦得請求賠償相當之
      金額。」次按人格權遭遇侵害，受有精神上之痛苦，而請
      求慰藉金之賠償，其核給之標準，須斟酌雙方之身份、資
      力與加害程度及其他各種情形核定相當之數額。且所謂「
      相當」，應以實際加害情形是否重大及被害人之身份、地
      位與加害人之經濟情況等關係定之（最高法院86年度台上
      字第3537號判決意旨參照）。本院審酌原告因系爭事故所
      受傷害於精神上可能承受之無形痛苦、兩造之所得（見本
      院卷第24至30頁）等一切情狀，認原告請求被告賠償35萬
      元精神慰撫金，尚屬過高，應予核減為9萬元，方屬公允
      。
　　⒋綜上所述，原告得向被告請求之金額為166,295元【計算式
      ：19,000＋57,295＋90,000＝166,295】，原告請求在此範圍
      內，為有理由；逾此部分之請求，則屬無據。
五、末按民法第233條第1項規定：「遲延之債務，以支付金錢為
    標的者，債權人得請求依法定利率計算之遲延利息。第203
    條規定：「應付利息之債務，其利率未經約定，亦無法律可
    據者，週年利率為百分之5。」第229條第2項規定：「給付
    無確定期限者，債務人於債權人得請求時，經其催告而未為
    給付，自受催告時起，負遲延責任。其經債權人起訴而送達
    訴狀，或依督促程序送達支付命令，或為其他相類之行為者
    ，與催告有同一之效力。」查本件損害賠償債務，其給付並
    無確定期限，而本件起訴狀繕本係於110年4月15日寄存送達
    被告，有本院送達證書1份在卷可查（見附民卷第13頁），
    是被告應於110年4月26日起負遲延責任。
六、綜上所述，原告依侵權行為之法律關係，請求被告給付166,
    295元，及自110年4月26日起至清償日止，按週年利率5%計
    算之利息，為有理由，應予准許。逾此部分之請求則屬無據
    ，應予駁回。
七、本件原告勝訴部分係就民事訴訟法第427條訴訟適用簡易程
    序所為被告敗訴之判決，爰依同法第389條第1項第3款之規
    定，職權宣告假執行。
八、本件事證已臻明確，兩造其餘主張陳述及所提之證據，經審
    酌均與本院前揭判斷無影響，毋庸一一論述，附此敘明。
九、訴訟費用負擔之依據：民事訴訟法第79條。並依職權確定訴
    訟費用額如主文第3項所示。
中　　華　　民　　國　　111 　年　　2 　　月　　17　　日
　　　　　　　　　　　　中壢簡易庭　法　官   周仕弘
以上為正本係照原本作成。
如不服本判決，應於送達後20日內，向本院提出上訴狀並表明上
訴理由，如於本判決宣示後送達前提起上訴者，應於判決送達後
20日內補提上訴理由書（須附繕本）。
中　　華　　民　　國　　111 　年　　2 　　月　　17　　日
　　　　　　　　　　　　　　　　　　書記官   巫嘉芸